臺灣高等法院刑事判決　　　　　　　　　　　　　九十一年度上更(一)字第三五八號
　　上 訴人 即
　　自　訴　人　丁○○
　　被　　　告　己○○
　　指定辯護人　本院公設辯護人周君穎
右上訴人因被告殺人未遂等案件，不服臺灣基隆地方法院八十八年度自字第三八號，
中華民國八十八年九月二十七日第一審判決，提起上訴，經判決後，由最高法院發回
更審，本院判決如左：
    主  文
上訴駁回。
    理  由
一、自訴意旨略以：己○○為基隆市警察局第四分局大武崙派出所警員，於民國（下
    同）八十八年五月九日（按應係十日）十九時許，明知自訴人非現行犯，亦未出
    示合法證件，竟以強拉硬扯之暴力手段，在基隆市○○○路一一０巷一一二弄龍
    邸中國社區管理委員會內押走自訴人丁○○，致自訴人手錶損壞、皮鞋跟脫落，
    並在大武崙派出所內，禁止自訴人與家屬聯絡，期間己○○對自訴人拳打腳踢，
    手持三節警棍衝向自訴人，同時將警棍彈出，幾乎擊中自訴人頭部，因認己○○
    涉有藉職權妨害自由、毀損、殺人未遂之罪嫌云云。
二、按犯罪事實應依證據認定，無證據不得定其犯罪事實，又按不能證明被告犯罪或
    其行為不罰者，應諭知無罪之判決，刑事訴訟法第一百五十四條、第三百零一條
    第一項分別定有明文。
三、訊之被告己○○堅決否認有殺人未遂等犯行，並稱自訴人所稱之八十八年五月十
    日下午七時之犯罪時間，伊正擔任交通指揮勤務工作，於當晚七時五分至十分左
    右回到基隆市警察局第四分局大武崙派出所執行備勤值務時，自訴人早已在派出
    所，嗣因幫忙承辦員警以便使自訴人接受酒精測試時，自訴人大吵大鬧，口出穢
    言，並脫下褲子裸露生殖器官後欲奪門而出，伊始拿出警棍制住自訴人等語。
四、按被害人所述被害情形如無瑕疵可指，而就其他方面調查又與事實相符，則其供
    述未始不足據為判決之基礎；而告訴人之告訴，係以使被告受刑事訴追為目的，
    是其陳述是否與事實相符，仍應調查其他證據以資審認（參見最高法院卅二年上
    字第六五七號、五十二年臺上字第一三００號判例）。又被害人、告訴人及自訴
    人，依法並無不得做為證人之規定，惟其陳述與一般證人不同，其真實性較為薄
    弱，自應依其他必要證據，不宜以告訴人（自訴人）之陳述，採為被告有罪判決
    之唯一基礎。經查：
  (一)本件自訴人所指被告行為時間（依被告己○○之報告記載本件係八十八年五月十
    日發生；基隆市警察局第四分局警員庚○○所開立之自訴人違反道路交通管理事
    件通知單亦記載為八十八年五月十日；即自訴人所提出之龍邸中國社區值勤警衛
    記事簿亦記載為八十八年五月十日，以上證據見原審卷第十五頁、第十六頁，本
    院卷自訴人九十一年七月三日補充理由狀所附之證物，足認自訴人於自訴狀所載
    之時間有誤），經查被告確係於基隆市○○○路、武嶺街口擔任交通勤務工作，
    並開立多張交通違規罰單，除有基隆市警察局第四分局大武崙派出所勤務分配表
    、工作記事簿影本各一份在卷足稽外（原審卷第十七頁至第十八頁），復有基隆
    市警察局舉發違反道路交通管理事件通知單影本附卷可憑（見原審卷第十六頁）
    。
  (二)又自訴人當日係因車禍糾紛引起之公共危險、毀損等案件，經大武崙派出所警員
  庚○○與警員丙○○、王國機三人至龍邸中國社區處理後，將自訴人帶回派出所
    ，亦經原審函查甚明，並有基隆市警察局第四分局八十八年七月一日、七月二十
    三日函及附件（即丁○○涉嫌公共危險等刑事案件偵查卷宗）各一份可資參照（
    見原審卷第三十三頁至第四十四頁、第五十八頁至第七十三頁）。本院另函請基
    隆市警察局第四分局查明當天至龍邸中國社區之警員，據該分局九十一年六月十
    八日基警分四字第０九一００００九二０九號函稱，係警員庚○○、丙○○、甲○○（應為王國機）於八十八年五月十日至龍邸中國社區處理丁○○駕車肇事案
    （附於本院九十一年六月五日訊問筆錄之後）。又警員庚○○於本院九十一年七
    月三日調查時亦證稱，是伊與丙○○、王國機去處理本案；證人戊○○（即與丁○○發生糾紛之人）於本院調查時亦證稱，當天到現場的警員，連庚○○共三位
    （見本院九十一年八月七日訊問筆錄）；證人即警員庚○○、王國機、丙○○於
    本院九十一年九月十九日調查時，亦皆供稱，當天到現場的警員只有庚○○、王
    國機、丙○○三人，足認被告確未到龍邸中國社區處理本案，則自訴人指稱，被
    告至龍邸中國社區押走自訴人丁○○，致自訴人手錶損壞、皮鞋跟脫落一節即無
    足採。
  (三)自訴人雖提出龍邸中國社區警衛所記載之記事簿影本（附於自訴人九十一年七月
    三日補充理由狀之後），記載八十八年五月十日十九時有一便衣警員找總幹事（
    即自訴人），十九時三十分警車來社區，十九時五分警車離去，意謂本件發生之
    時間，並非被告服交通勤務之時間，被告仍得去現場云云。查自訴人係該社區之
    總幹事，自訴人現亦不知乙○○之所在，此業據自訴人所是認（見本院九十一年
    七月三日訊問筆錄），本院向基隆市警察局查得該記事簿記載者乙○○之地址，
    經依址傳喚，但傳票無法送達被退回，其上由郵差記明「鄰居告知，收件人居住
    台北市，一年只回來二、三次」，致本院無從傳喚乙○○到庭訊有記載之時間是
    否有誤。惟乙○○係自訴人之部屬，該記事簿之記載是否屬實，已值懷疑，縱認
    屬實，但被告既未於是日到龍邸中國社區，自無可能於該社區對自訴人施以強制
    力，毀損自訴人手錶、皮鞋。
  (四)被告返回大武崙派出所後，自訴人因拒絕接受酒精濃度測試及製作筆錄而產生之
    妨害公務行為，除經移送偵辦（同上開警局卷宗）外，復有被告之報告影本可佐
    （見原審卷第十五頁）。被告亦供稱，因自訴人欲自行離去，伊始甩出警棍，阻
    止自訴人離去，但被告既未以警棍攻擊自訴人，當無何自訴人所謂之殺人未遂之
    可言，而自訴人因在派出所內，拒絕酒測，被告阻止自訴人率行離去，難認有何
    不當，自不得以被告本於執行勤務而發之阻止自訴人之舉動，即遽認其有殺人未
    遂、傷害、妨害自由、毀損等情形。原審對被告為無罪之判決，經核並無不合。
五、自訴人上訴意旨略以：原審將被告整理交通勤務時間混淆，造成判斷錯誤，偏採
    被告備勤不能外出之謬言而遽判無罪；伊並未於警局大吵大鬧並脫下褲子，反係
    遭被告痛毆至全身是傷，指摘原審諭知被告無罪係屬不當云云。惟被告並未於八
    十八年五月十日至龍邸中國社區處理自訴人與訴外人戊○○間之糾紛，自無可能
    對自訴人施以強制力，毀損自訴人手錶及鞋跟。而被告更無可能在派出所著手殺
    害自訴人，或妨害自訴人之自由，前皆已敘明，自訴人之上訴非有理由，應予駁
    回。
六、本件既經判決無罪，則台灣基隆地方法院檢察署檢察官移送併辦之八十八年偵字
    第五七一八號案（自訴人告訴被告瀆職）即與本案無何裁判上一罪關係之可言，
    應退回檢察官另行處理，併此敘明。
據上論結，應依刑事訴訟法第三百六十八條，判決如主文。
中    華    民    國      九十一  年       十       月       二十九     日
                             臺灣高等法院刑事第二十二庭
                                 審判長法  官  許  正  順
                                       法  官  吳      燦
                                       法  官  林  明  俊
右正本證明與原本無異。
如不服本判決應於收受送達後十日內向本院提出上訴書狀，其未敘述上訴之理由者並
得於提起上訴後十日內向本院補提理由書（均須按他造當事人之人數附繕本）。
                                       書記官  蕭  進  忠
中    華    民    國      九十一  年       十       月      二十九      日
